臺灣高等法院民事判決
109年度上字第16號
上  訴  人  許天倫  
被 上訴 人  合作金庫商業銀行股份有限公司

法定代理人  雷仲達  
訴訟代理人  劉耕豪  
上列當事人間請求清償借款事件，上訴人對於中華民國108年10
月30日臺灣臺北地方法院108年度訴字第3167號第一審判決提起
上訴，本院於109年3月31日言詞辯論終結，判決如下：
    主      文
上訴駁回。
第二審訴訟費用由上訴人負擔。
    事實及理由
一、被上訴人主張：實義國際有限公司（下稱實義公司）於民國
    106年8月31日，邀上訴人、張立玟為連帶保證人，向伊借款
    新臺幣（下同）397萬元，並約定利息及違約金。惟實義公
    司未繳納上開借款本息，經伊催討仍積欠本金277萬6,816元
    、利息及違約金，依授信約定書第5條第1項第1款約定，視
    為全部到期，上訴人應負連帶清償責任。爰依消費借貸及連
    帶保證法律關係，求為命上訴人與實義公司、張立玟應連帶
    給付被上訴人277萬6,816元，及自108年4月1日起至清償日
    止，按年息3.02％計算之利息，暨自108年5月2日起至清償日
    止，逾期在6個月以內者，按上開利率10％，逾期超過6個月
    者，按上開利率20％計算違約金之判決。
二、上訴人則以：實義公司負責人即訴外人黃奕華告知伊要加入
    股東，始由訴外人林萬吉帶伊去辦理手續，伊並不知所簽文
    件內容為何，亦不知悉連帶保證人之意義，也未曾去銀行辦
    理對保云云，資為抗辯。
三、原審為被上訴人全部勝訴判決，上訴人就不利於其部分聲明
    不服（實義公司、張立玟敗訴部分，未經上訴而確定），上
    訴聲明：㈠原判決不利於上訴人部分廢棄。㈡上開廢棄部分，
    被上訴人在第一審之訴駁回。被上訴人答辯聲明：上訴駁回
    。
四、被上訴人主張實義公司向其借款，尚欠本金277萬6,816元、
    利息及違約金，上訴人為連帶保證人，依消費借貸及連帶保
    證之法律關係，請求上訴人應連帶給付277萬6,816元本息及
    違約金等語，上訴人固不否認其在借據、授信約定書及連帶
    保證書之連帶保證人欄簽名，惟以前詞置辯。經查：
    ㈠按稱保證者，謂當事人約定，一方於他方之債務人不履行
      債務時，由其代負履行責任之契約；保證債務，除契約另
      有訂定外，包含主債務之利息、違約金、損害賠償及其他
      從屬於主債務之負擔，民法第739條、第740條亦有明文。
      而保證債務之所謂連帶，係指保證人與主債務人負同一債
      務，對於債權人各負全部給付之責任者而言，此就民法第
      272條第1項規定連帶債務之文義參照觀之甚明（最高法院
      45年台上字第1426號判例參照）。經查，實義公司於106
      年8月31日，邀上訴人、張立玟為連帶保證人，向被上訴
      人借款397萬元，約定借款期間自106年8月31日起至111年
      8月31日止，利率以年息3.02％計算，按月計息。借款人如
      未按期償還本息時，應自逾期之日起按借款利率加付遲延
      利息；另應自逾期之日起6個月以內者，按借款利率10％，
      逾6個月以上者，超過6個月部分按借款利率20％計付違約
      金。實義公司未依約按期清償借款本息，依授信約定書第
      5條第1項第1款約定，實義公司對於被上訴人所負債務，
      視為全部到期等事實，有借據、授信約定書、連帶保證書
      在卷可稽（見原審卷第15至23頁）。
    ㈡雖上訴人不否認其在借據、授信約定書及連帶保證書上之
      連帶保證人欄親自簽名，惟否認其上印文真正，並辯以其
      以為係辦理加入股東手續，並不知所簽文件內容，亦不知
      悉連帶保證人之意義云云。查，證人即系爭借款之承辦人
      龍潘凱威於本院審理時結證稱：伊對保時，上訴人、實義
      公司的會計小姐及一位男生都在，伊會先核對借款人、連
      帶保證人的身分，告知借款人、連帶保證人這次借款的約
      定內容，提出借款資料給他們審閱，並告知要簽名及用印
      的地方，說明簽名用印文件的主要內容，伊跟上訴人講解
      簽約內容，上訴人才簽名用印，伊辦理本件貸款及連帶保
      證過程，無人向上訴人簽署文件是加入股東用的等語（見
      本院卷第118至120頁），足認龍潘凱威於上訴人在簽署借
      據、授信約定書、連帶保證書前，已有提供上開文件供其
      審閱，並告知內容及簽名用印欄位，且依上訴人智識能力
      ，亦可輕易由文件標題及內容辨識辦理事項，與其所辯辦
      理股東登記無關，其既未當場提出質疑，事後又未能舉證
      其係遭詐騙而簽署文件，縱其爭執上開文件印文真偽，惟
      其既不否認其在文件上親自簽名，自應依約就實義公司積
      欠借款本息及違約金，負連帶保證人之連帶給付之責。至
      上訴人聲請調閱辦理對保時之監視器錄影云云，惟本件借
      款對保時間為106年8月31日，距今已2年多，復參以被上
      訴人表示其監視器錄影僅保存6個月，上訴人所稱監視器
      錄影已無保存等語（見本院卷第121頁），故上訴人聲請
      調閱之監視器錄影既無保存，自無調閱之必要，附此敘明
      。
五、綜上所述，被上訴人依消費借貸及連帶保證法律關係，請求
    上訴人與實義公司、張立玟連帶給付277萬6,816元，及自10
    8年4月1日起至清償日止，按年息3.02％計算之利息，暨自10
    8年5月2日起至清償日止，逾期在6個月以內者，按上開利率
    10％，逾期超過6個月者，按上開利率20％計算之違約金，自
    屬正當，應予准許。從而，原審為上訴人敗訴之判決，並無
    不合。上訴論旨指摘原判決此部分不當，求予廢棄改判，為
    無理由，應駁回上訴。
六、本件事證已臻明確，兩造其餘之攻擊或防禦方法及所用之證
    據，經本院斟酌後，認為均不足以影響本判決之結果，爰不
    逐一論列，附此敘明。
七、據上論結，本件上訴為無理由，依民事訴訟法第449條第1項
    、第78條，判決如主文。
中　　華　　民　　國　 109　　年　　4 　　月　　14　　日
                  民事第四庭    
                      審判長法  官  傅中樂
                            法  官  周祖民
                            法  官  趙伯雄
正本係照原本作成。
如不服本判決，應於收受送達後20日內向本院提出上訴書狀，其
未表明上訴理由者，應於提出上訴後20日內向本院補提理由書狀
（均須按他造當事人之人數附繕本）上訴時應提出委任律師或具
有律師資格之人之委任狀；委任有律師資格者，另應附具律師資
格證書及釋明委任人與受任人有民事訴訟法第466 條之1第1項但
書或第2項（詳附註）所定關係之釋明文書影本。如委任律師提
起上訴者，應一併繳納上訴審裁判費。
中　　華　　民　　國　　109 　年　　4 　　月　　14　　日
　　　　　　　　　  　　　　書記官  陳韋杉
附註：
民事訴訟法第466條之1（第1項、第2項）：
對於第二審判決上訴，上訴人應委任律師為訴訟代理人。但上訴
人或其法定代理人具有律師資格者，不在此限。
上訴人之配偶、三親等內之血親、二親等內之姻親，或上訴人為
法人、中央或地方機關時，其所屬專任人員具有律師資格並經法
院認為適當者，亦得為第三審訴訟代理人。